臺灣臺東地方法院民事判決　九十一年度訴字第一一二號
　　原　　　告　乙○○
　　被　　　告　甲○○
右當事人間請求損害賠償事件，本院判決如左：
　　主　　　文
被告應給付原告新臺幣壹拾萬元，及自民國九十一年三月十五日起至清償日止，按週
年利率百分之五計算之利息。
原告其餘之訴駁回。
訴訟費用由被告負擔十分之一，餘由原告負擔。
本判決原告勝訴部分，於原告以新臺幣萬肆仟元為被告供擔保後，得假執行。但被
告於假執行程序實施前以新臺幣壹拾萬元為原告預供擔保，得免為假執行。
原告其餘假執行之聲請駁回。
　　事實及理由
壹、原告主張：原告與被告為姊弟關係，二人因遺產糾紛訴訟（本院九十年家簡字第
　　一號），被告於民國九十年十月二十三日上午在本院民事庭開完庭後，對原告心
　　生不滿，竟於同日上午十一時許，於本院法院門口，大庭廣眾之下，當眾對原告
　　吐檳榔汁，公然侮辱原告，並當場表示：下次開庭還要吐更多云云，原告於回台
　　北途中，因衣服上染有檳榔汁，遭受路人及飛機上乘客之異樣眼光，及受路人指
　　指點點，至今仍處於恐懼中，更因而得到憂鬱症，精神上所受傷害實難以彌補，
　　為此爰依侵權行為之法律關係請求被告應給付原告精神損害之賠償金等語。並聲
　　明：
　　（一）被告應給付原告新臺幣（下同）一百萬元，及自起訴狀繕本送達被告之翌
　　　　　日起至清償日止，按週年利率百分之五計算之利息；（二）願供擔保，請
　　　　　准宣告假執行。
貳、被告則以：伊是因為原告在法庭上罵伊，才會向原告吐檳榔汁；又侵權行為損害
　　賠償之請求必須損害與行為之間有相當因果關係，方得請求，而引發憂鬱症之原
　　因很多，原告指訴係因伊吐檳榔汁行為而導致原告產生憂鬱症之結果，實與一般
　　人之社會經驗法則不符，故被告之行為與原告之憂鬱症間應無因果關係；再原告
　　當日所穿為深籃色衣服，檳榔汁所造成之污染在外觀上並不特別明顯，故伊向原
　　告吐檳榔汁之行為並不會造成原告所述之精神損害等語置辯。並聲明：（一）原
　　告之訴駁回；（二）如受不利判決，願供擔保請准宣告免予假執行。
、得心證之理由：
一、按因故意或過失，不法侵害他人之權利者，負損害賠償責任，民法第一百八十四
　　條第一項前段定有明文。經查，原告主張：兩造為姊弟關係，因遺產糾紛涉訟，
　　被告於九十年十月二十三日上午開完庭後，對原告心生不滿，竟於同日上午約十
　　一時許，在大庭廣眾之下，於本院大門口以向原告吐檳榔汁之方式，公然侮辱原
　　告之事實，為被告所不爭執，且被告公然侮辱之犯行，已由本院及台灣高等法院
　　花蓮分院刑事庭判處拘役二十日確定，並經調閱本院九十一年易字第二二號、九
　　十一年上易字第八九號等刑事卷宗查核屬實，自堪信為真實，是依首揭規定，被
　　告自應對原告負侵權行為損害賠償責任。
二、次按當事人主張有利於己之事實者，就其事實有舉證之責任，民事訴訟法第二百
　　七十七條前段定有明文。原告另主張：伊因本件被告吐檳榔汁之行為而導致憂鬱
　　症等語，並提出中央健康保險局臺北第二聯合門診中心診斷證明書、掛號費收據
　　等為證，然為被告所否認，並辯稱：原告之憂鬱症與被告之行為應無因果關係等
　　語。是依前開規定，原告對此有利於己之事實，自應負舉證責任。經查，原告對
　　前揭主張，雖提出中央健康保險局臺北第二聯合門診中心診斷證明書為證，然該
　　診斷書僅記載原告患有憂鬱症，並未記載引發病症之原因，參酌原告自承：醫生
　　只告訴伊受有重大刺激，並未告訴伊憂鬱症是因被告吐檳榔汁所引起，伊亦未告
　　訴醫生被告有向伊吐檳榔汁之行為等語（見本院九十一年十月三十日言詞辯論筆
　　錄），及原告自承其因乳癌開刀迄今已有九年等情，足見原告主張其所患之憂鬱
　　症為被告吐檳榔汁之行為所致，尚屬不能證明，本院難以採信。
三、末按不法侵害他人之身體、健康、名譽、自由、信用、隱私、貞操，或不法侵害
　　其他人格法益而情節重大者，被害人雖非財產上之損害，亦得請求賠償相當之金
　　額，民法第一百九十五條第一項前段固定有明文，惟是否相當，應以加害行為之
　　加害程度，及被害人所受痛苦，斟酌加害人及被害人之身分、經濟地位等各種情
　　形定之（最高法院四七年台上字第一二二一號、五一年台上字第二二三號判例參
　　照）。本件被告上開公然侮辱之行為足以侵害原告名譽權，原告主張其精神上受
　　有相當之痛苦，與常情無違，應堪採信，揆諸首揭法條說明，原告依侵權行為法
　　則請求被告賠償非財產上損害，於法有據。茲審酌被告為原告之弟，國立空中大
　　學畢業，在土地銀行台東分行擔任領組，月薪約六萬元，名下並有二筆建地，受
　　過高等教育且具有相當社會地位，卻僅因細故，不顧法院尊嚴，白天在大庭公眾
　　之本院大門口，對親如手足之原告以吐檳榔汁之低俗方式惡行相向，造成原告身
　　著沾染檳榔汁之衣服由台東返回台北，於路途中飽受他人異樣之眼光，心靈受創
　　甚劇，且被告在事隔一年後，猶無悔意，在本院九十一年十月三十日言詞辯論時
　　，仍當庭對原告發出不屑之聲音「呸」，並面露嫌惡之表情，態度惡劣，顯然漠
　　視法院莊嚴及司法威信，而原告為高中畢業、目前在空中大學唸書，並擔任總機
　　工作，每月收入約一萬多元，沒有不動產，僅有數十萬元存款等一切情狀，本院
　　認原告受有精神上痛苦所得請求之金額以十萬元為適當，從而，原告請求被告給
　　付十萬元及自起訴狀繕本送達翌日（即九十一年三月十五日）起至清償日止按年
　　息百分之五計算之利息部分為有理由，應予准許，逾此部份之請求即無理由，應
　　予駁回。
肆、本件原告勝訴部分，兩造分別陳明願供擔保請准宣告假執行或免為假執行，核無
　　不符，爰分別酌定相當擔保金額，予以准許。至原告敗訴部分，其假執行之聲請
　　失所附麗，應予駁回。
伍、據上論結，本件原告之訴為一部有理由、一部無理由，依民事訴訟法第七十九條
　　但書、第三百九十條第二項、第三百九十二條，判決如主文。
中　　　華　　　民　　　國　　九十一　　年　　 十一　　 月　　 十三　　 日
　　　　　　　　　　　　　　　　　　臺灣臺東地方法院民事庭
~B審判長法　　官　李昆曄
~B　　　法　　官　徐文瑞
~B　　　法　　官　林永村
右為正本係照原本作成。
如不服本判決，須於判決送達後二十日內向本院提出上訴狀。
中　　　華　　　民　　　國　　九十　　　年　　 十一　　 月　　 十三　　 日
~B法院書記官　李春菊
